臺灣高雄地方法院民事判決
110年度雄簡字第2363號
原      告  洪漢文  

法定代理人  楊  綢  
被      告  戴張隆  

訴訟代理人  陳正男律師
上列當事人間請求損害賠償（交通）事件，原告提起刑事附帶民
事訴訟，經本院刑事庭裁定移送前來，本院於民國111年6月17日
言詞辯論終結，判決如下：
    主  文
原告之訴駁回。
訴訟費用由原告負擔。
    事實及理由
一、原告主張：被告於民國109年3月9日23時39分許，騎乘車牌
    號碼000-0000號普通重型機車，沿高雄市苓雅區三多二路由
    東往西方向行駛，行經三多三路與光華二路之交岔路口時，
    本應注意行近行人穿越道，遇有行人穿越時，無論有無交通
    指揮人員指揮或號誌指示，均應暫停讓行人先行通過，且應
    注意無速限標誌或標線者，行車時速不得超過50公里，而依
    當時情形，客觀上並無不能注意之情事，竟疏未注意及此，
    即貿然超速行駛，適原告沿上開交岔路口西側之行人穿越道
    ，由南往北方向穿越三多三路，被告所駕機車因而碰撞原告
    ，致原告當場倒地（下稱系爭事故），並受有右側第二至第
    四手指擦傷、左前臂發紅、左右膝擦傷及左小腿裂傷、肌痛
    、右膝及小腿挫傷、腰部挫傷、金黃色葡萄球菌菌血症、右
    側化膿性骼肌炎、念珠菌菌血症（下稱系爭傷害）。原告為
    治療系爭傷害，支出醫療費用新臺幣（下同）89,823元、就
    醫交通費用4,550元，並因系爭傷害須休養2個月無法工作，
    共受有薪資損失47,580元（自109年7月22日至109年9月21日
    ，以每月薪資23,800元、每日平均薪資793元計算）。並因
    系爭傷害住院期間須專人照護，而均由原告之母全日照護，
    受有相當看護費用之損失57,200元（自109年6月27日至109
    年7月22日，共26日，以每日2,200元計算）。原告復因系爭
    傷害受有精神上痛苦，得請求精神慰撫金15萬元，共計受有
    損失349,350元，經扣除原告已領取之強制責任險理賠92,36
    7元，尚有256,786元之損失。爰依民法第184條第1項前段、
    193、195條規定提起本件訴訟等語，並聲明：被告應給付原
    告256,786元，及自起訴狀繕本送達翌日起至清償日止，按
    週年利率5％計算之利息。
二、被告則以：原告請求醫療費用中，僅阮綜合醫院109年3月10
    日、3月13日之醫療費用、109年9月4日之證書費與系爭事故
    相關，而有支出必要性，其餘均與系爭事故無關。就醫交通
    費用中僅阮綜合醫院109年3月10日、3月13日之交通費用640
    元與系爭事事故相關，而有支出必要，其餘均與系爭事故無
    關，被告亦未提出車資單據可憑。另原告未舉證於系爭事故
    前有工作收入，亦難認因系爭事故有休養2個月之必要，其
    請求薪資損失自無理由。且原告並無看護26天之必要，其請
    求相當看護費用之損失，要屬無據。精神慰撫金部份，因原
    告所受傷勢輕微，情節並非重大，應不得請求慰撫金。縱認
    原告可請求慰撫金，其請求金額亦過高。且原告就系爭事故
    亦有未遵守號誌，闖紅燈之過失，應負與有過失責任等語，
    資為抗辯，並聲明：原告之訴駁回。
三、經查，系爭事故因被告未禮讓行人及超速之過失肇致，原告
    因而支出醫療費用1,200元、就醫車資640元。原告因系爭事
    故已受領強制責任險理賠92,367元等情，有道路交通事故初
    步分析研判表、道路交通事故現場圖、道路交通事故調查表
    （一）、（二）－1、談話紀錄表、現場照片、阮綜合醫療社
    團法人阮綜合醫院（下稱阮綜合醫院）診斷證明書暨醫療費
    用收據、存摺影本在卷可稽（見警卷第12、18至32頁，110
    年度交簡附民字第89號卷【下稱附民卷】第19至25頁、本院
    卷第143頁），並經本院調閱110年度交簡字第1004號刑事判
    決卷宗確認無訛，且為兩造所不爭執，堪信為真實。
四、本院之判斷：
　　原告另主張被告應賠償原告349,350元等節，則為被告所否
    認，並以前詞置辯，是本院應審酌者厥為：原告得請求被告
    賠償之項目及金額為何？茲論述如下：
　　㈠按因故意或過失，不法侵害他人之權利者，負損害賠償責
      任，民法第184條第1項前段定有明文。經查，系爭事故既
      因被告未禮讓行人及超速之過失肇致，原告自得依民法侵
      權行為規定請求被告賠償所受之損害，茲就原告所得請求
      被告之項目及金額，分述如下：
　　⑴醫療費用部分：
　　①按不法侵害他人之身體或健康者，對於被害人因此喪失或
      減少勞動能力或增加生活上之需要時，應負損害賠償責任
      ，民法第193條第1項定有明文。次按損害賠償之債，以有
      損害之發生及有責任原因之事實，並二者之間，有相當因
      果關係為成立要件。故原告所主張損害賠償之債，如不合
      於此項成立要件者，即難謂有損害賠償請求權存在（最高
      法院30年渝上字第18號、48年台上字第481號判決意旨可
      參）。
　　②經查，原告因系爭事故受有右側第二至第四手指擦傷、左
      前臂發紅、左右膝擦傷及左小腿裂傷等傷害（下合稱系爭
      擦裂傷），並至阮綜合醫院治療上開傷害，支出醫療費用
      1,200元，有阮綜合醫院診斷證明書暨醫療費用收據可憑
      （見附民卷第19至25頁），此係因被告不法侵害原告身體
      健康支出之必要費用，核屬原告因被告侵害行為增加之生
      活費用，此亦為被告所不爭執（見本院卷第54、136頁）
      ，自應由被告賠償。
　　③原告另主張因系爭事故受有肌痛、右膝及小腿挫傷、腰部
      挫傷、金黃色葡萄球菌菌血症、右側化膿性骼肌炎、念珠
      菌菌血症等傷害，並提出阮綜合醫院、德欣中醫診所、楊
      骨科診所、長庚醫療財團法人高雄長庚紀念醫院（下稱長
      庚醫院）診斷證明書暨醫療費用單據及明細資料為憑（見
      附民卷第27至61頁、本院卷第89至96頁）。惟查，原告係
      於109年6月19日因肌痛至阮綜合醫院治療；於109年5月30
      日至109年6月23日因右膝及小腿挫傷至德欣中醫診所治療
      ；於109年6月15日至109年6月22日因腰部挫傷至楊骨科診
      所治療；於109年6月27日至109年7月22日因金黃色葡萄球
      菌菌血症、右側化膿性骼肌炎、念珠菌菌血症至長庚醫院
      住院治療，有上開醫療院所診斷證明書可稽（見附民卷第
      27、35、39、43頁）。則原告主張上開傷害與系爭事故發
      生當日即109年3月10日至阮綜合醫院急診治療所診斷受有
      系爭擦裂傷之傷勢未盡相符，且均係距系爭事故已逾3個
      月以上始進行治療，自難認定上開傷害與系爭事故間有因
      果關係。且查，原告所受上開傷害，均無法認定與系爭事
      故有關聯性及因果關係等情，亦有阮綜合醫院111年3月9
      日阮醫秘字第1110000183號、111年5月4日阮醫秘字第111
      0000338號函、楊骨科診所111年3月3日、3月30日之回函
      、長庚醫院111年4月20日長庚院高字第1110450151號函附
      卷可查（見本院卷第79、101、113至123頁），此為醫療
      院所基於其醫事專業所為之判斷，應可採信，亦與本院之
      認定相同，洵堪認定原告所受肌痛、右膝及小腿挫傷、腰
      部挫傷、金黃色葡萄球菌菌血症、右側化膿性骼肌炎、念
      珠菌菌血症等傷害，均與系爭事故無因果關係。是揆諸首
      揭說明，原告請求該等傷勢所支出之醫療費用，自屬無據
      。
　　⑵就醫車資部分：
　　　經查，原告於109年3月10日、109年3月13日因系爭擦裂傷
      至阮綜合醫院就醫治療，有阮綜合醫院診斷證明書及醫療
      費用收據可參（見附民卷第19至23頁），原告主張支出10
      9年3月10日、109年3月13日就醫車資共計640元（單趟160
      元，來回共4趟），復為被告所不爭執（見本院卷第136頁
      ），是原告此部分請求，自應准許。另查，原告因系爭擦
      裂傷於109年3月10日急診離院後宜休養3日乙節，有阮綜
      合醫院診斷證明書存卷可查（見附民卷第19頁），則原告
      請求109年9月4日至阮綜合醫院請領系爭擦裂傷診斷證明
      書之車資，因上開時點原告已無須休養，並無不宜行動之
      情形，是難認原告有何搭乘計程車之必要，此部分請求，
      自難准予。至原告另請求因其餘傷勢之就醫車資部分，因
      與系爭事故並無因果關係，已詳如前述，是原告請求該部
      分就醫車資，自無理由。
　　⑶不能工作之損失部分：
　　　經查，原告主張因系爭事故，自長庚醫院出院後2個月，
      即109年7月22日至109年9月21日，須休養而受有薪資損失
      47,580元等語，雖提出長庚醫院診斷證明書為據（見附民
      卷第43頁）。然原告至長庚醫院係為治療金黃色葡萄球菌
      菌血症、右側化膿性骼肌炎、念珠菌菌血症等症狀，與系
      爭事故並無因果關係，業經本院論述於前，是原告請求10
      9年7月22日至109年9月21日之薪資損失，自難認可採。
　　⑷相當看護費用之損失部分：
　　　經查，原告雖主張於長庚醫院住院期間，即109年6月27日
      至109年7月22日均由原告之母全日照護，受有相當看護費
      用之損失57,200元等語，然原告於長庚醫院就醫治療之傷
      勢，無從認定與系爭事故有因果關係，是其請求該段期間
      相當看護費用之損失，即無足取。
　　⑸精神慰撫金部分：
　　①按不法侵害他人之身體、健康、名譽、自由、信用、隱私
      、貞操，或不法侵害其他人格法益而情節重大者，被害人
      雖非財產上之損害，亦得請求賠償相當之金額，民法第19
      5 條第1 項前段定有明文。又按慰藉金之賠償須以人格權
      遭遇侵害，使精神上受有痛苦為必要，其核給之標準固與
      財產上損害之計算不同，然非不可斟酌雙方身分資力與加
      害程度，及其他各種情形核定相當之數額（最高法院51年
      台上字第223號判決意旨可參）。
　　②經查，原告因系爭事故受有系爭擦裂傷，有阮綜合醫院診
      斷證明書可證（見附民卷第19頁），則原告因被告行為受
      有前開體傷，可認原告受有相當程度之精神痛苦，原告請
      求被告賠償非財產上之損害，自屬有據。次查，原告自陳
      高中肄業、前為臨時工、每月收入約23,800元；被告自陳
      碩士畢業，為政府公務員，每月收入約4-5萬元（見本院
      卷第57頁），又兩造名下均無不動產，有兩造108、109年
      度稅務電子閘門財產所得資料在卷可參，則本院斟酌原告
      傷勢、被告不法侵害之情節及兩造身分、地位、經濟能力
      等其他一切情狀，認原告請求被告賠償之精神慰撫金，以
      1萬元為相當。至被告雖辯稱原告所受傷勢輕微，情節非
      屬重大，不得請求精神慰撫金等語，然原告因系爭擦裂傷
      宜休養3日乙節，有阮綜合醫院診斷證明書足佐（見附民
      卷第19頁），是原告因系爭擦裂傷尚須休養3日，可認原
      告仍受有一定程度之傷害，被告此部分所辯，自無足憑。
      綜上，原告因系爭事故共受有11,840元之損害（計算式：
      1,200＋640＋10,000＝11,840）。
　　⑹原告與有過失部分：
　　①按損害之發生或擴大，被害人與有過失者，法院得減輕賠
      償金額或免除之。民法第217條第1項定有明文。又民法第
      217條規定旨在謀求加害人與被害人間之公平，倘被害人
      於事故之發生或損害之擴大亦有過失時，由加害人負全部
      賠償責任，未免失諸過苛。此所謂被害人與有過失，只須
      其行為為損害之共同原因，且其過失行為並有助成損害之
      發生或擴大者，即屬相當。法院對於賠償金額減至何程度
      ，抑為完全免除，應斟酌雙方原因力之強弱與過失之輕重
      裁量之（最高法院107年度台上字第773號、第103年度台
      上字第496號、97年度台上字第871號判決意旨可參）。次
      按行人穿越道路，有燈光號誌指示者，應依號誌之指示前
      進，道路交通安全規則第134條第1項第4款定有明文。
　　②經查，系爭事故發生時，被告沿三多二路外側車道東往西
      向之號誌為圓形綠燈，原告沿光華一路南往北向人行道步
      行時之號誌為紅燈等情，有道路交通事故現場圖暨現場監
      視器錄影畫面截圖在卷可查（見本院卷第39頁），洵堪認
      定原告於穿越人行道時未遵守燈光號誌之指示，致使被告
      行駛之機車與其發生碰撞，原告就系爭事故亦有過失甚明
      。至原告雖陳稱當時抱著小孩不可能闖紅燈等語，然要與
      前開客觀事證不符，自無可採。是被告未禮讓行人及超速
      之過失，與原告未遵守號誌指示之過失均為系爭事故發生
      之原因，是本院斟酌雙方過失情狀，認兩造應就系爭事故
      各負擔五成之責任。是原告所得請求被告賠償之金額經與
      有過失責任酌減後為5,920元（計算式：11,840×1/2＝5,92
      0）。
　　㈡末按保險人依本法規定所為之保險給付，視為被保險人損
      害賠償金額之一部分；被保險人受賠償請求時，得扣除之
      ，強制汽車責任保險法第32條定有明文。經查，原告因系
      爭事故已受領強制責任險理賠92,367元，業據原告提出存
      摺影本可徵（見本院卷第143頁），是原告所受領之強制
      責任險理賠金額，已高於原告因系爭事故得向被告請求賠
      償之金額5,920元，是經扣抵後，原告自無權再向被告請
      求賠償。
五、綜上所述，原告依第184條第1項前段、193、195條規定請求
    被告應給付原告256,786元，及自起訴狀繕本送達翌日起至
    清償日止，按週年利率5％計算之利息，為無理由，應予駁回
    。
六、本件事證已臻明確，兩造其餘攻擊防禦方法及所提證據，核
    與判決結果不生影響，爰不逐一論述，併此敘明。
七、訴訟費用負擔之依據：民事訴訟法第78條。　  　　
中　　華　　民　　國　　111 　年　　7 　　月　　5 　　日
                  高雄簡易庭  法　官  陳安信
以上正本係照原本作成。
如對本判決上訴，須於判決送達後20日內向本院提出上訴狀。如
委任律師提起上訴者，應一併繳納上訴審裁判費。　　　　　　
中　　華　　民　　國　　111 　年　　7 　　月　　5 　　日
                              書記官  蔡妮君